臺灣臺中地方法院民事裁定　96年度破字第126號
聲　請　人　甲○○
上列聲請人聲請宣告破產事件，本院裁定如下：
    主    文
聲請駁回。
聲請程序費用由聲請人負擔。
    理    由
一、本件聲請意旨略以：聲請人於7、8年前即有負債，當時聲請
    人均以信用卡消費，致刷卡過度，入不敷出。因聲請人不善
    理財，於95年5─6月受建築公司業務員之迷惑，以信用卡刷
    卡方式付房子頭期款，更加擴大聲請人之債信評等，加上聲
    請人所住房屋係與父母同住，每月須支付租金新台幣（下同
    ）15,000元。又聲請人前曾於聯邦商業銀行任職，惟因無法
    勝任而離職，因此薪資收入並不穩定，以致繳款無法持續，
    在高利率惡性循環下迅速累積債務，截至96年8月15日止積
    欠本金、利息、違約金及費用約為3,412,410元。聲請人目
    前於東森購物當客服人員，每月收入約30,000元，扣除每月
    固定支出，所剩不多，根本無力償還債務。聲請人不得已始
    以名下機車1台，房屋及土地及親友集資贈與之9萬元現金當
    作破產財團，聲請人之收入亦應納入破產財團，以聲請人目
    前收入及開銷狀態而言，在未償還債務情況下，破產財團將
    可較現所提出之財產範圍更大。因聲請人所有資產，顯不足
    以清償債務，爰聲請宣告破產云云。
二、按破產者，乃係債務人不能清償其債務時，為使多數債權人
    之債權能獲致公平之滿足，就債務人之總財產強制執行，對
    全體債權人為平等之清償，即所謂一般的強制執行，此與普
    通之強制執行，係就各個債權人之債權個別之執行，而執行
    之範圍，亦非必及於債務人之總財產者有別。又按破產固係
    對於債務人不能清償債務者宣告之，但法院就破產之聲請得
    依職權為必要之調查（破產法第63條第2項），若債務人確
    係毫無財產，則破產財團即不能構成，或破產財團雖勉可組
    成，然其破產財團之財產尚不足清償財團費用及財團債務時
    ，依破產法第148條規定之意旨，應以無宣告破產之實益，
    而裁定駁回破產宣告之聲請（最高法院86年度台抗字第479
    號裁定、台灣高等法院85年度抗字第3075號裁定意旨參照）
    。而按，財團費用包括破產財團之管理變價及分配所生之
    費用、破產債權人共同利益所需審判上之費用、破產管
    理人之報酬，及破產人及其家屬之必要生活費及喪葬費，
    視為財團費用。而財團債務包括破產管理人關於破產財團
    所為行為而生之債務、破產管理人為破產財團請求履行雙
    務契約所生之債務，或因破產宣告後應履行雙務契約而生之
    債務、為破產財團無因管理所生之債務，及因破產財團
    不當得利所生之債務，破產法第95條、第96條分別定有明文
    。依聲請人所提出之機器腳踏車行車執照及財產歸屬資料清
    單所載之財產，僅有1輛出廠年月為2000年12月光陽機車1輛
    及坐落臺中市○區○○○路317號17樓之20房屋及其基地。
    而查、依破產法第108條規定，在破產宣告前，對債務人
    之財產有抵押權者，就其財產有別除權，不依破產程序而行
    使其權利。是債務人之財產若屬有設定抵押權之財產，且該
    財產不足清償抵押權人之債權時，縱進行破產程序，該等財
    產之抵押權人，仍可不依破產程序行使權利，無法構成破產
    財團。聲請人所有之上開土地及建物，經本院通知聲請人於
    收受通知後7日內提出鑑價資料，聲請人僅再提出其已提出
    之財產歸屬資料清單，此有本院函及聲請人之陳報狀在卷可
    憑。而依該清單上所載依公告現值計算上開不動產之總價值
    僅為725,159元，惟聲請人該不動產已為合作金庫商業銀行
    股份有限公司（以下簡稱合庫）設定第一順位最高限額293
    萬元抵押權，並經聲請人借款達244萬元，聲請人現尚未攤
    還任何本金，仍存貸款本金244萬元，截至96年10月24 日止
    ，尚欠金額244萬元，應納利息2,686元及聲請發支付命令規
    費1,000元，業據聲請人於本院訊問時陳述明確，有本院96
    年11月6日訊問筆錄，並有上開清單及聲請人提出之建物所
    有權狀、土地所有權狀、臺中市中正地政事所96年10月5日
    中正地所資字第0960014697號函檢附之土地登記謄本、建物
    登記謄本及合庫中興分行96年10月25日合金中興字第096000
    5470號函在卷可憑。又該等不動產因非現金，尚須行變價程
    序，須支出變價程序費用，是依上開不動產之價值與其所擔
    保之債權及須支出之變價程序費用相較結果，於其清償別除
    權所擔保之債權後，尚難認尚有餘額可供清償破產債權，依
    上說明，即無法構成破產財團。、又雖聲請人稱其現有機
    車1輛、親友集資贈與之9萬元及其收入亦可納入破產財團云
    云。惟就上開機車1輛，聲請人業於本院陳述現約僅值2、3
    千元等語，亦有本院上開訊問筆錄可佐，現幾無價值。而就
    聲請人所稱受贈與之9萬元云云，聲請人業並於本院訊問時
    陳述9萬元是其父親想拿出來幫助其解決這件事，但其父親
    怕拿給聲請人，聲請人就用掉了，所以錢還放在聲請人父親
    那邊。由聲請人父親拿出9萬元這個方法，是聲請人問過送
    達代收人，送達代收人教聲請人的等語，亦有本院上開筆錄
    可稽。則聲請人所稱上開受贈與之9萬元，既為他人為達宣
    告破產之目的教授之方法，已難認與事實相符。再依聲請人
    之上開陳述，其亦顯未受有該9萬元之贈與，其並未能提出
    該9萬元之證明。又其所稱係其父親出資，亦與其聲請狀所
    稱由親友集資贈與不同。均徵聲請人所稱受贈9萬元，與事
    實不符，即無可信。再聲請人雖又提出存款存摺明細，用以
    證明其收入狀況。然聲請人並又於本院訊問時陳述，目前於
    東森購物台擔任客服員，之前晚班，每月薪水約3萬元，現
    在早班，每月薪水2萬5千元，其薪資支出：目前與家人共同
    租屋居住，每月房租租金為1萬5千元，其生活費，每月約5
    千元，之前因為買房子，有房貸，每月繳納利息5千多元，
    還在3年免還本期間，其薪資付上開租金、房貸及自己的生
    活費，均無剩餘，有時候還要訂父母幫忙支出一些，亦有本
    院上開訊問筆錄可證。是聲請人之薪資依其現有之開銷狀態
    而言，除無剩餘，還有不足，除無從再加入購成破產財團外
    ，且縱聲請人受有上開9萬元之贈與，亦須彌補其不足之必
    要生活費用。亦應認聲請人所有僅餘之上開已無價值之機車
    1輛及上開現金，顯亦不足以清償包括破產人之必要生活費
    之財團費用及財團債務。本件倘准予宣告破產，反而尚需優
    先支付破產財團之管理及分配所生之費用暨破產管理人之報
    酬等財團費用，將使破產財團之財產益形減少，徒使債權人
    無因此再受分配之可能，與首揭破產制度之本旨不合，參酌
    破產法第148條規定之旨趣，應認本件無宣告破產之實益，
    不應准許聲請人宣告破產。從而，聲請人所為本件破產宣告
    之聲請，為無理由，應予駁回。
三、依破產法第5條、民事訴訟法第95條、第78條裁定如主文。
中　　華　　民　　國　　96　　年　　11　　月　　9 　　日
                  民事第二庭    法  官　陳秋月
正本係照原本作成。
如不服本裁定應於送達後10日內向本院提出抗告狀，並繳納抗告
費新臺幣1000元。
中　　華　　民　　國　　96　　年　　11　　月　　9 　　日
                                書記官　張皇清
